臺灣臺北地方法院民事判決　九十一年度訴字第五八三○號
　　原　　　告　華南商業銀行股份有限公司
　　法定代理人　丙○○
　　訴訟代理人　甲○○
　　被　　　告　乙○○
　　 　　　　　 丁○○
右當事人間請求清償借款等事件，本院判決如左：
    主      文
被告應連帶給付原告新台幣貳佰肆拾伍萬柒仟陸佰壹拾壹元，及自民國九十年十一月
二十六日起至清償日止，按年息百分之九點一計算之利息；並自民國九十年十二月二
十七日起至清償日止，在六個月內給付者，按上開利率百分之十，超過六個月者，按
上開利率百分之二十加付違約金。
訴訟費用由被告連帶負擔。
本判決於原告以新台幣捌拾貳萬元或同面額之中央政府建設公債八十四年度甲類第一
期債票為被告供擔保後，得假執行。
    事      實
甲、原告方面：
一、聲明：除假執行之擔保金額外，如主文第一項所示。
二、陳述：被告乙○○於民國八十四年五月二十六日，以被告丁○○為連帶保證人，
    與原告簽訂借據一份，向原告借用新台幣（下同）肆佰陸拾貳萬元，約定利息按
    原告基本放款利率加碼年息百分之一點二五計算，清償期為一百零四年五月二十
    六日；並約定分期攤還，若一期未繳，視為全部到期；且約定逾期清償在六個月
    以內者，按上開利率百分之十，超過六個月者，按上開利率百分之二十計付違約
    金。詎被告乙○○自八十九年七月二十六日起，即未依約清償，依前述約定，債
    務視為全部到期。嗣經原告聲請拍賣抵押物受償後，被告乙○○尚欠原告如主文
    第一項所示之本金、利息、違約金。爰分別依消費借貸和連帶保證之法律關係，
    請求被告乙○○、丁○○連帶給付如主文第一項所示之本金、利息、違約金。
三、證據：提出借據、分配表、利率表各一份、授信約定書二份為證。
乙、被告方面：
一、聲明：駁回原告之訴。
二、陳述：被告乙○○、丁○○對本件借款，均不爭執。但是原告聲請拍賣抵押物，
    該拍賣價金過低；且原告請求之利息，有過高之情形。
丙、本院依職權查詢法務部戶役政資訊連結作業，調閱被告乙○○、丁○○之最新戶
    籍謄本。
    理      由
甲、程序上之事由：
    按，訴狀送達後，原告不得將原訴變更或追加他訴；但擴張或減縮應受判決事項
    之聲明者，不在此限；民事訴訟法第二百五十五條第一項第三款定有明文。本件
    原告原起訴請求之聲明，其中利息部分，係請求被告依年息百分之九點二五計算
    之利息。嗣原告於訴訟中，減縮聲明為僅依年息百分之九點一計算之利息，此有
    起訴狀、九十一年十一月二十七日之言詞辯論筆錄在卷足憑。則依首揭民事訴訟
    法第二百五十五條第一項第三款之規定，本院自應許准，合先敘明。
乙、得心證之理由：
一、原告起訴主張：被告乙○○於八十四年五月二十六日，以被告丁○○為連帶保證
    人，與原告簽訂借據一份，向原告借用肆佰陸拾貳萬元，約定利息按原告基本放
    款利率加碼年息百分之一點二五計算，清償期為一百零四年五月二十六日；並約
    定分期攤還，若一期未繳，視為全部到期；且約定逾期清償在六個月以內者，按
    上開利率百分之十，超過六個月者，按上開利率百分之二十計付違約金。詎被告
    乙○○自八十九年七月二十六日起，即未依約清償，依前述約定，債務視為全部
    到期。嗣經原告聲請拍賣抵押物受償後，被告乙○○尚欠原告如主文第一項所示
    之本金、利息、違約金。爰分別依消費借貸和連帶保證之法律關係，請求被告乙
    ○○、丁○○連帶給付如主文第一項所示之本金、利息、違約金等語。被告則以
    ：被告乙○○、丁○○對本件借款，均不爭執。但是原告聲請拍賣抵押物，該拍
    賣價金過低；且原告請求之利息，有過高之情形云云，資為抗辯。
二、本件原告主張之前述事實，業據其提出借據、分配表、利率表各一份、授信約定
    書二份為證，核屬相符，亦為被告乙○○、丁○○所自認，自堪信為真實。
三、按，借用人應於約定期限內，返還與借用物種類、品質、數量相同之物；民法第
    四百七十八條前段復定有明文。本件被告乙○○於系爭借款，因未依約繳納分期
    款，該借款視為到期後，依首揭民法第四百七十八條前段之規定，自應負擔返還
    借款之責任。末按，保證債務之所謂連帶，係指保證人與主債務人負同一債務，
    對於債權人各負全部給付之責任者而言，此就民法第二百七十二條第一項規定連
    帶債務文義參照觀之甚明；最高法院四十五年度台上字第一四二六號判例，亦著
    有明文。本件被告丁○○擔任被告乙○○之連帶保證人，如前所述，則依前述最
    高法院四十五年度台上字第一四二六號判例之意旨，被告丁○○自應就被告乙○
    ○向原告借貸之借款，與被告乙○○負擔連帶給付責任。至被告乙○○、丁○○
    抗辯稱，原告聲請拍賣抵押物，該拍賣價金過低；且原告請求之利息，有過高之
    情形云云。惟經由法院民事執行處所進行之拍賣程序，該拍賣價格係依強制執行
    法規定所進行，該拍賣價格並非債權人所得決定，是被告等執此抗辯，即屬無據
    。又本件借款之約定利息，係依原告基本放款利率加碼年息百分之一點二五計算
    ，此有借據在卷可證。而被告乙○○係於八十九年七月二十六日，未依約定繳納
    分期款，當時原告銀行之基本放款利率，為年息百分之七點八五，此亦有原告銀
    行放款利率表在卷。則本件於被告乙○○違約時之約定利息，應為年息百分之九
    點一。嗣原告已於訴訟中，減縮利息部分之遲延利率，為年息百分之九點一，亦
    如前述。則被告等此部分抗辯，亦無足採。從而，原告依消費借貸和連帶保證之
    法律關係，請求被告乙○○、丁○○連帶給付如主文第一項所示之本金、利息、
    違約金，為有理由，應予准許。
丙、另本件原告陳明願供擔保後，請准宣告假執行，核無不合，爰酌定相當之擔保金
    額，予以准許。
丁、據上論結，原告之訴為有理由，依民事訴訟法第八十五條第二項、第三百九十條
    第二項，判決如主文。
中　　　華　　　民　　　國　　九十一　　年　　 十一　　 月　　二十九　　日
   　　　　　　　　　　          民事第六庭法　　　官  姜悌文
右為正本係照原本作成
如對本判決上訴，須於判決送達後廿日內向本院提出上訴狀，並依上訴利益繳納百分
之一點六五之上訴費，若未繳納，逕依民事訴訟法施行法第九條之規定，顯然明知上
訴要件有欠缺，駁回上訴。
中　　　華　　　民　　　國　　九十一　　年　　 十二　　 月　　　　二　　日
　　　　　　　　　　　　　　　　　　　　　法院書記官　陳鳳瀴
